臺灣苗栗地方法院民事判決　九十年度訴字第五一一號
　　原　　　告　華南產物保險股份有限公司
　　法定代理人　己○○
　　訴訟代理人　戊○○
　　　　　　　　丁○○
　　　　　　　　丙○○
　　被　　　告　乙○○
　　法定代理人　甲○○
右當事人間請求侵權行為損害賠償事件，本院判決如左：
    主      文
被告應連帶給付原告新台幣捌拾伍萬元；及被告府乘交通有限公司自民國九十年十一
月二十七日起，暨被告乙○○自民國九十年十二月六日起，均至清償日止，按週年利
率百分之五計算之利息。
訴訟費用由被告連帶負擔。
本判決於原告以新台幣貳拾捌萬仟元整供擔保後，得為假執行。
    事實及理由
一、原告聲明：求為判決除假執行之擔保金額外，如主文所示。
二、事實摘要：
    本件原告起訴主張被告乙○○為被告府乘交通有限公司（以下簡稱府乘公司）所
    僱用之司機，於民國九十年四月三十日十二時許，無照並酒醉駕駛被告府乘公司
    所有車牌號碼ＱＵ－四七八號之營業大貨曳引車，在苗栗市○○路○○街口處，
    因未保持安全距離，自後致撞擊在該處停等紅燈之原告所承保被保險人林芳賢所
    有車牌號碼ＤＱ－八七三九號之自小客車（汽車保險單號碼１４０６－９ＡＧ０
    １８５８５號），並因而致原告所承保之前開自小客車受有損害，嗣經原告將該
    承保之受損車輛送訴外人揚昌汽車有限公司估價，並核算必要之修復費用應為新
    台幣（下同）一百二十八萬四千五百二十五元，茲因原告所承保之前開自小客車
    已全損，實無修復之價值及必要，而原告業已依保險契約之約定賠付被保險人車
    輛全損之車體損失險金額一百零七萬八千三百五十元，嗣原告並將該自小客車之
    車輛殘體公開拍賣，獲利十萬元，又經送請苗栗縣汽車商業同業公會鑑定，該系
    爭車輛事故前之市值僅餘新台幣玖拾萬元整，則原告將上開系爭車輛事故前之市
    值扣除車輛殘體獲利部分，共計為捌拾伍萬元，爰依代位及侵權行為之法律關係
　　，訴請被告連帶給付捌拾伍萬元及法定遲延利息。
三、法院之判斷：
(一)被告經受合法通知，無正當理由，均未於最後言詞辯論期日到場，核無民事訴訟
    法第三百八十六條各款所列情形，爰依原告之聲請，准由其一造辯論而為判決。
(二)查原告主張之前開事實，業據其提出與所述相符之汽車出險警方案情形調查報告
    表、道路交通事故調查報告表、剪報資料、揚昌汽車有限公司估價單、被告總公
    司電匯付款明細表、汽車保險賠款滿意書、汽車保險單、車損照片、報廢汽車買
    賣契約書、汽車保險條款、駕駛執照、行車執照及權威車訊中古車行情表等件為
    證，而被告經受合法通知，均未到場爭執或提出書狀作何陳述以供審酌，自堪信
    原告之上開主張為實在。又本院依原告聲請將系爭車輛送請苗栗縣汽車商業同業
    公會鑑定，核該車輛之新車價為壹佰捌拾貳萬元整，以事發當時車齡三年（一九
    九八年一月出廠、二○○一年四月損壞）估算，該系爭車輛事故前之市值僅餘新
    台幣玖拾萬元整，此有該公會九十一年八月八日之鑑定報告書一份附卷可考。
(三)按汽車行駛時，駕駛人應注意車前狀況及兩車併行之間隔，並隨時採取必要之安
    全措施；汽車駕駛人飲用酒類或其他類似物後，其吐氣所含酒精濃度超過每公升
    ０．二五毫克，或血液中酒精濃度超過百分之０．０五以上者，不得駕車，道路
    交通安全規則第九十四條第三項及第一百十四條第一項第二款分別定有明文。又
    汽車駕駛人駕駛聯結車、大客車、大貨車，有下列情形之一者，汽車所有人及駕
    駛人各處新台幣四萬元以上八萬元以上罰鍰，並當場禁止該汽車駕駛人繼續駕駛
    及扣留其車輛牌照。一、未領有駕駛執照駕車者。此有道路交通管理處罰條例第
    二十一條之第一項第一款所明定。經查，被告乙○○為職業聯結車駕駛者，本應
    熟稔前開各該交通法規，詎竟酒後駕車，而經測試其酒精濃度每公升高達０．八
　　五毫克，此據其於警訊中自承，並有警訊筆錄在卷可稽。次查，系爭交通事故發
    生是時之天氣為日間自然光線、晴天，肇事之路況為省道三岔路口、乾躁柏油路
    面，其上並無任何障礙物，此有道路交通事故調查報告表在卷可按，綜觀上情，
　　依當時之情況亦無不能注意情事，乃被告乙○○駕駛營業大貨曳引車行經前開有
    號誌之三岔路口，疏未注意減速慢行，作隨時停車之準備，復未注意車前狀況，
    保持安全距離，並隨時採取必要之安全措施，因而肇致本件車禍，並致原告所承
    保之前開自小客車受損，是被告乙○○對本件車禍之發生應負過失責任甚明，而
    被告乙○○之過失駕車行為與原告所承保之前揭自小客車受損間，具有相當之因
    果關係至為明灼。
(四)按因故意或過失，不法侵害他人之權利者，負損害賠償責任；又受僱人因執行職
    務，不法侵害他人之權利，由僱用人與行為人連帶負損害賠償責任；另不法毀損
    他人之物者，應向被害人賠償其物因毀損所減少之價額，民法第一百八十四條第
    一項前段、第一百八十八條第一項前段及第一百九十六條分別定有明文。查被告
    乙○○為被告府乘公司所僱用之司機，因不慎駕車行為肇致本件車禍，並致原告
    所承保之前開自小客車受有損害等情，已如前述，揆之首揭說明，被告自應就原
    告所承保車輛之損害負連帶賠償責任。第按物被毀損時，修理雖屬可能，但如修
    理所需費用超過購入同樣車輛之價格時，應以車輛價格為其損害額，始符誠信公
    平原則；又車輛折舊依所得稅法第五十一條固定資產之折舊方法採用平均法，按
    新車價格減除殘餘價百分之十後之餘額按五年平均分攤（即出廠當年次按新車價
    值八．二折，第二年按新車價值六．四折，第三年按新車價值四．六折，第四年
    按新車價值二．六折，第五年按新車價值一折計算）。經查，原告所承保之車輛
    遽遭被告乙○○肇事撞擊，受損嚴重，經將該受損車輛送至揚昌汽車有限公司估
    價，核算必要之修復費用高達一百二十八萬四千五百二十五元（工資部分二十三
    萬元，零件材料部分一百零五萬四千五百二十五元），惟該車於受創是時之市價
    僅餘新台幣玖拾萬元整，此有苗栗縣汽車商業同業公會九十一年八月八日之鑑定
    報告書一份附卷可考，詳如前述，堪認原告所承保之前開自小客車確已無修復之
    價值及必要。
(五)次按被保險人因保人應負保險責任之損失發生，而對第三人有損害賠償請求權者
    ，保險人得於給付保險金代位行使被保險人對於第三人之請求權，保險法第五十
    三條第一項前段定有明文；又此項法定代位權之行使，有債權移轉之效果，故於
    保險人給付賠償金額後，被保險人對於第三人請求權即移轉於保險人，最高法院
    著有六十九年度台上字第九二三號判例足資參照。再按損害賠償祗應填補被害人
    實際損害，保險人代位被害人請求損害賠償時，依保險法第五十三條第一項規定
    ，如其損害額超過或等於保險人已給付之賠償金額，固得就其賠償之範圍，代位
    請求賠償，如其損害額小於保險人已給付之賠償金額，則保險人所得代位請求者
    ，應祗以該損害額為限，最高法院六十五年台上字第二九０八號判例參照。經查
    ，原告固依其與訴外人林芳賢之保險契約約定，賠付林芳賢車體損失險金額一百
    零七萬八千三百五十元，此固有原告所提之揚昌汽車有限公司估價單、車損照片
    、報廢汽車買賣契約及權威車訊中古車行情表等件附卷足稽，惟依原告所提之車
    損照片、揚昌汽車有限公司估價單及權威車訊中古車行情表均尚不足認定原告所
    承保之系爭自小客車已無修復之價值及必要，準此，本件被害人林芳賢所得請求
    之市值既為捌拾伍萬元等情，業如前述，揆諸前開說明，原告所得代位被保險人
    林芳賢之損害額，亦應以捌拾伍萬元為限。
(六)查原告業已依保險契約之約定賠付所承保之前開自小客車修復費用等情，如前所
    述，揆諸前開說明，其自得代位被保險人林芳賢之損害賠償請求權。從而，原告
    依侵權行為及代位之法律關係，訴請被告連帶給付捌拾伍萬元暨法定遲延利息，
    於法尚無不合，所訴應予准許。
(七)原告陳明願供擔保，聲請宣告假執行，經核並無不合，爰酌定相當之擔保金額宣
    告之。
(八)本件事證已臻明確，兩造其餘主張、陳述及所提證據，經本院審酌，核與判決結
    果不生影響，爰不逐一論述，併予敘明。
據上論結，本件原告之訴為有理由，依民事訴訟法第三百八十五條第一項前段、第七
十八條、第三百九十條第二項，判決如主文。
中　　　華　　　民　　　國　　九十一　　年　　　十　　　月　　　廿二　　日
                                  臺灣苗栗地方法院民事庭
~B法　　　官　李麗萍
右為正本係照原本作成。
如對本判決上訴，須於判決送達後廿日內向本院提出上訴狀。
中　　　華　　　民　　　國　　九十一　　年　　　十　　　月　　　廿二　　日
~B法院書記官　蕭雅馨
